【裁判字號】    98,易,1975
【裁判日期】    980813
【裁判案由】    妨害名譽
【裁判全文】
臺灣臺中地方法院刑事判決              98年度易字第1975號
公  訴  人  臺灣臺中地方法院檢察署檢察官
被      告  乙○○(即陳琳)
選任辯護人  邱寶弘律師
上列被告因妨害名譽案件，經檢察官提起公訴（98年度偵字第
12828號），本院判決如下：
    主    文
乙○○無罪。
    理    由
一、公訴意旨略以：乙○○於民國97年間，擔任臺中市○○路○
    段223之3號之敬業LA大樓管理委員會（下稱敬業大樓管委會
    ）財務委員，緣於同年11月間，管委會擬甄選新保全公司，
    計有丁○○○股份有限公司 (下稱丁○○○公司)等6家保全
    公司參與投標，甲○○係丁○○○之實際負責人，因而到管
    委會簡報公司狀況，管委會於同年月10日，決議請包括委員
    乙○○等人之各委員對包括丁○○○等上述6家保全公司進
    行調查，詎乙○○竟意圖散布於眾，而指謫、傳述足以毀損
    他人名譽之事之不法犯意，於97年11月13日，該管委會開會
    時提出記載：「…甲○○前為臺中一中教官，因多次處理公
    款越矩被校方強置寫自願譴調單派至臺中二中，唯一條件是
    不能接觸金錢…豐原德川家康為屬於丁○○○服務，因管理
    員夜半在管理室與不明女子看Ａ片…管委會要求撤哨…」等
    不實內容之文件予與會之社區區分所有權人戊○○、姓名年
    籍不詳之強先生、陳映志及管委會監委高占宇之特定多數人
    審核，致生損害於丁○○○公司及甲○○之名譽，因認乙○○涉犯刑法第310條第2項之誹謗罪嫌等語。
二、按犯罪事實應依證據認定之，無證據不得認定犯罪事實；不
    能證明被告犯罪，應諭知無罪之判決，刑事訴訟法第一百五
    十四條第二項、第三百零一條第一項分別定有明文。次按所
    謂認定犯罪事實之證據，係指足以認定被告確有犯罪行為之
    積極證據而言，該項證據自須適合於被告犯罪事實之認定，
    始得採為斷罪之資料；又事實之認定，應憑證據，如未能發
    現相當確實證據，或證據不足以證明，自不能以推測或擬制
    之方法，以為裁判之基礎，最高法院二十九年上字第三一０
    五號、四十年臺上字第八六號判例著有明文。又按認定犯罪
    事實所憑之證據，無論係直接證據或間接證據，其為訴訟上
    之證明，須於通常一般之人均不致有所懷疑，而得確信其為
    真實之程度者，始得據為有罪之認定，倘其證明尚未達到此
    一程度，而有合理之懷疑存在，復無其他調查途徑可尋，法
    院即應為無罪之判決，最高法院七十六年臺上字第四九八六
    號著有判例。
三、按公訴人認為被告乙○○涉有前揭罪嫌，係以證人甲○○、
    吳安泰二人之陳述，及被告之供述，並有丁○○○之調查文
    件、敬業大樓管委會97年11月13日之審查紀錄等為論據，訊
    據被告乙○○堅決否認有前揭誹謗犯行，辯稱：「我是在管
    委會97年10月30日授權為遴選保全公司的前置作業，97年1
    1月1日我就傳真所有的資料，要甄選管理公司的資料給二十
    一家公司，97年11月10日有六家來做提報，當時委員認為「
    中陽」還不錯，但是價格太高，可否降價，當天提報的六家
    有包括馨宇公司甲○○但是沒有聲威，因為李先生來提報的
    時候，他是空手來的，其他公司都有提供書面資料還有他們
    的執照影本，他們有收到我們的書面資料，都有寫文字再送
    過來給我們，所以我們知道除了馨宇外其他五家的報價，我
    不知道馨宇真正的身分，當時在會議中有要求他提供他的身
    分證給我們看，他說他是公司的負責人，我們傳真的資料中
    有告訴管理公司不能借牌，所以我們要求他提供身分證時，
    他說他沒有帶身分證，隔天我在97年11月11日就去查證，我
    們在會議結束前，所有的委員都必須要去詢問每家公司的信
    用、營業還有業績等等。管委會要求我們大家都要針對每家
    去查證，所以我就去查證。我查了鴻鑫（鴻誠）、中陽、世
    欣、百將、馨宇、冠全，我是上網去查公司的資料還有依照
    公司的資料打電話去查負責人，包括公司業績等。我是打電
    話詢問鴻誠公司吳先生，我問他其他公司負責人或是其他公
    司的資料。因為我們委員是大家都要去訪談的。甲○○的資
    料是鴻誠的吳先生還有台中一中的前教官提供給我的。因為
    甲○○說他很久以前在台中一中服務過，所以我才向台中一
    中的教官詢問。我有問甲○○說他是否是負責人，他說也算
    是。我問的結果就是我提出記載的部分。我提出於管委會的
    目的，是希望住戶的權益不要被傷害，因為管理員有代收管
    理費和房屋的租金等，如果沒有選好公司的話，住戶的權益
    會受損。我寫出的部分，是經由查證的結果，我之所以要寫
    這些東西，是因為管委會要甄選管理公司，才寫出要做參考
    ，我查證的東西是別人講給我聽的，我對於查證的內容是相
    信，我認為他們沒有理由騙我。我沒有散布的意圖，我是提
    出給三個委員做參考。」等語。
三、被告曾於97年11月13日，在敬業大樓管委會遴管理公司之會
    議中提出記載：「…甲○○前為臺中一中教官，因多次處理
    公款越矩被校方強置寫自願譴調單派至臺中二中，唯一條件
    是不能接觸金錢…豐原德川家康為屬於丁○○○服務，因管
    理員夜半在管理室與不明女子看Ａ片…管委會要求撤哨…」
    等內容之文件予與會之社區區分所有權人（即該大樓之管委
    會委員）戊○○、姓名年籍不詳之強先生、陳映志，及管委
    會監委高占宇等之特定多數人審核新簽請保全公司之事實，
    業據被告自白在卷，核與證人戊○○於本院審理中證述情節
    相符，並有敬業大樓管委會97年11月13日之審查紀錄足稽，
    此部分之事實堪以認定，且前揭事實，依一般人觀察足以致
    丁○○○公司及甲○○在社會上之評價貶損，損及其等之名
    譽亦明；惟查：
（一）按被告提出前揭書面記載，係因敬業大樓管委會於97年11
      月10日召開新保全管理公司提報會議決議：「各自明查暗
      訪各個管理公司企業形象、品德、道德操守，訂97年11月
      13 日晚上20時於敬業LA會議投票再決定為管理服務之保
      全公司」，嗣後被告於97年11月13日會議投票前，再提出
      該書面記載供與會管理委員投票之參考，業據證人戊○○
      證述在卷，並有敬業大樓管委會新保全管理公司97年11月
      10日提報會議會議資料，及該大樓管委會97年11月13日會
      議資料各一份在卷可參，顯見被告提出前揭書面記載，係
      依據大樓管理委員會決議之要求，並僅向管委會之開會管
      理委員提出作為新選保全管理公司投票之參考，其並無毀
      損告訴人之故意，亦無散布於眾之意圖。
（二）本院審理中經質之證人丙○○亦證稱：「他（指被告）有
      跟我說明甲○○要來投標他們公寓的保全業務，他想要瞭
      解甲○○有無道德上的瑕疵，我回答說如果是我，跟財務
      有關的，我不會用他，因為我在跟他共事的直接這兩年內
      ，他在學校工作上，可以得到錢的事情，太過於過度關心
      ，這也是造成我要求他要調職的原因。」「（提示會議紀
      錄，多次檢舉不軌，被校方調派到台中二中的意思是一樣
      的嗎？）我當時的形容詞不是這樣，主要的意思可以是這
      樣。」等語，足見被告所辯其所為書面記載係向證人丙○○查詢而來，尚非不堪採信；另證人吳安泰亦於偵查中證
      稱，被告曾向其查詢丁○○○公司保全人員服務態度，其
      曾跟被告講該保全公司保全人員帶女朋友在管理室接吻，
      接著就帶入化妝室，沒有跟被告說管理員有看Ａ片之情事
      等語，足認被告確實曾向證人吳安泰查詢告訴人之資料，
      被告並非無中生有，雖證人吳安泰所證與被告向管理委員
      會所提出書面有所差異，惟證人吳安泰既係鴻誠公司之總
      經理，而鴻誠公司亦參與敬業大樓管理公司之競標，有提
      報公司資料，及敬業大樓新保全管理公司提報會議資料等
      在卷可參，其就被告查詢競標對手之資訊，自不免有所附
      加，惟至偵查中檢察官查證時為免其負誹謗之責，就與有
      被追訴之虞部分之事實，豈會全部供述，而不免避重就輕
      之理？故證人吳安泰所證雖不利被告，惟仍有推敲之餘地
      ，尚非僅該證人之證述即認定被告此部分之書面記載內容
      ，與其所查證之內容有違，綜上所述，尚無法證明被告於
      敬業大樓97年11月13日管理管委會之會議所提供之書面記
      載，係出於其虛構，益見其並無損害告訴人名譽之故意。
（三）被告與告訴人並無素怨，被告於97年11月10日會議時該大
      樓所欲挑選之管理公司，其亦未向大樓管理委員會推薦任
      何管理保全公司，被告與六家投標之管理保全公司均無利
      害關係，其並無對告訴人故意誹謗之犯罪動機可言。
四、依卷內證據，尚無法確認被告有本件犯罪，此外，復查無其
    他積極證據足認被告有何詐欺犯行，不能證明被告犯罪，自
    應為無罪之判決。
五、據上論斷，應依刑事訴訟法第三百零一條第一項，判決如主
    文。
中    華    民    國    98    年    8     月    13    日
                  刑事第一庭    法  官  林清鈞
以上正本證明與原本無異。
如不服本判決應於收受判決後10日內向本院提出上訴書狀，並應
敘述具體理由；其未敘述上訴理由者，應於上訴期間屆滿後20日
內向本院補提理由書（均須按他造當事人之人數附繕本）「切勿
逕送上級法院」。
                                書記官  陳貴卿
中    華    民    國    98    年    8     月    13    日


司法院資訊處製作；財團法人民間司法改革基金會備份。
